【裁判字號】    99,易,419
【裁判日期】    990331
【裁判案由】    竊盜
【裁判全文】
臺灣板橋地方法院刑事判決               99年度易字第419號
公  訴  人  臺灣板橋地方法院檢察署檢察官
被      告  甲○○
上列被告因竊盜案件，經檢察官提起公訴（98年度偵字第16106
號），本院判決如下：
    主  文
甲○○無罪。
    理  由
一、本件公訴意旨略以：被告甲○○係址設臺北縣新莊市○○路
    ○ 段172 號1 樓「啟皓不動產公司」（下稱啟皓公司）所聘
    僱之員工，因與啟皓公司之負責人乙○○有財務糾紛，於離
    職前心生不滿，竟意圖為自己不法之所有，於民國97年11月
    間某日，進入啟皓公司，徒手竊取置放於檔案櫃內之客戶房
    屋買賣資料，並用其所有之行動電話0000000000號，於98年
    1 月15日晚上8 時58分許，傳簡訊予告訴人乙○○之配偶，
    告知「跟你乙○○講，楊定國跟我二月十日開庭。你們不把
    我的業績算給我，我只好把所有中信街資料交給法官及游國
    鑫、楊定國< 定金收款憑證、要約書、還有游國鑫跟楊定國
    所有的協議書> ，讓法官裁定。另外楊定國告乙○○獲得不
    起訴書內容就是因為缺以上資料」等語，藉以威脅告訴人乙
    ○○給付其賣屋之業績獎金。嗣經告訴人乙○○撥打甲○○
    電話詢問上情，經被告甲○○坦承上揭資料在其手邊，始悉
    上情。因認被告所為，涉有刑法第320 條第1 項竊盜罪嫌等
    語。
二、按犯罪事實應依證據認定之，無證據不得認定犯罪事實；又
    不能證明被告犯罪者，應諭知無罪之判決。刑事訴訟法第15
    4 條第2 項、第301 條第1 項分別定有明文。次按事實之認
    定，應憑證據，如未能發現相當證據，或證據不足以證明，
    自不能以推測或擬制之方法，為裁判基礎；且認定不利於被
    告之事實須依積極證據，苟積極證據不足為不利於被告事實
    之認定時，即應為有利於被告之認定；另認定犯罪事實所憑
    之證據，雖不以直接證據為限，間接證據亦包括在內，然而
    無論直接證據或間接證據，其為訴訟上之證明，須於通常一
    般之人均不致有所懷疑，而得確信其為真實之程度者，始得
    據為有罪之認定，倘其證明尚未達到此一程度，而有合理之
    懷疑存在，無從使事實審法院得為有罪之確信時，即應由法
    院諭知被告無罪之判決（最高法院40年臺上字第86號、30年
    上字第816 號、76年臺上字第4986號判例意旨可資參照）。
    又按告訴人之告訴，係以使被告受刑事訴追為目的，是其陳
    述是否與事實相符，仍應調查其他證據以資審認（最高法院
    52年臺上字第1300號判例意旨亦資參照）。
三、公訴人認被告甲○○涉犯上開罪嫌，無非係以被告於偵查中
    之供述、告訴人乙○○於警詢及偵查中之證述、告訴人與被
    告於98年3 月26日晚間9 時之對話錄音光碟1 片、對話內容
    之錄音譯文1 份、簡訊翻拍照片6 張以及內政部警政署刑事
    警察局99年1 月12日所出具之函文1 紙，為其論據。
四、訊據被告甲○○坦承有於98年1 月15日晚上8 時58分許，傳
    送上揭簡訊予告訴人乙○○，並有於98年3 月26日與告訴人
    通話如譯文所載之內容，惟堅詞否認有何竊盜犯行，辯稱：
    因告訴人積欠伊業績獎金30多萬元未付，伊生計困難，要追
    討該筆獎金，所以傳簡訊予告訴人，才會在告訴人打電話詢
    問資料是否在依手上時，說資料在伊手上等語。經查：
（一）被告以0000000000號行動電話於98年1 月15日晚上8 時58
      分許，傳內容為「跟你乙○○講，楊定國跟我二月十日開
      庭。你們不把我的業績算給我，我只好把所有中信街資料
      交給法官及游國鑫、楊定國< 定金收款憑證、要約書、還
      有游國鑫跟楊定國所有的協議書> ，讓法官裁定。另外楊
      定國告乙○○獲得不起訴書內容就是因為缺以上資料」之
      簡訊予告訴人乙○○之配偶；以及於98年3 月26日晚間9
      時許，被告有於與告訴人談話時經告訴人詢問：「公司的
      資料呢？公司的正本不都是在你那邊」時回答：「對阿」
      等情，業經告訴人乙○○於警詢及偵查中證述明確【98年
      度偵字第16106 號卷（下稱偵卷）第14、37頁】，核與被
      告自警詢、偵查乃至本院審理時供述情節（偵卷第4 、5
      、37頁、本院99年3 月15日審判筆錄第3 頁）大致相合，
      亦有手機簡訊照片影本以及對話內容錄音譯文在卷可按（
      偵卷第29、25頁）。惟依上揭簡訊內容以觀，並無法認定
      被告所謂「所有中信街資料交給法官及游國鑫、楊定國<
      定金收款憑證、要約書、還有游國鑫跟楊定國所有的協議
      書> 」部分語意究竟指的是上揭文件資料之正本亦或是影
      本。衡情，在訴訟上提出資料並非僅限於正本，提出影本
      亦有可能成為訴訟上證據使用，是無法以上揭簡訊內容，
      遽以認定告訴人所指述被告竊取上揭文件資料一事為真。
      又被告與告訴人間有關於中信街房屋買賣等業績獎金與借
      款扣抵糾紛一事，業據被告於警詢、偵查及審理時供述明
      確，經核與告訴人於偵查中所證述有關被告有向伊借款要
      從被告薪資、獎金扣抵一節（偵卷第72頁）大致相合。且
      從告訴人所提出上揭通話譯文當中，被告向告訴人提及業
      績是否計算、本票是否取回30幾萬的業績等談話內容以觀
      （偵卷第25、26頁），益徵被告與告訴人確實存有財務糾
      紛。則被告所辯伊因告訴人積欠伊業績獎金30多萬元未付
      ，伊生計負擔困難，要追討該筆獎金，伊始傳簡訊予告訴
      人，才會在告訴人打電話詢問資料是否在依手上時，說資
      料在伊手上等語，即非不足採信。復以告訴人提出其與被
      告於98年3 月26日晚間9 時談話內容譯文中亦記載；「乙
      ○○：... 今天資料是公司的，是我的勒，你給我偷拿去
      幹嘛」「甲○○：我沒有偷拿喔」等內容，亦有上揭譯文
      在卷（偵卷第25頁）可按，則被告在通話當時已向告訴人
      否認其曾竊取中信街資料。另被告於警詢中供稱伊知道案
      外人游國鑫擁有該資料等語（偵卷第4 頁），亦與一般房
      屋仲介交易實際情形，所簽立之契約書、要約書、定金收
      款憑證、協議書通常會製作一式數份，以交由買賣及仲介
      各方取得常情相符，所以即使被告上揭供述伊手上取得中
      信街買賣房屋之資料正本，亦非必然從告訴人處竊取而得
      。是無法僅以上揭簡訊及通話內容，逕以推認定被告有至
      啟皓公司竊取上揭資料正本。
（二）另員警於98年5 月18日下午1 時許，至被告位在臺北縣五
      股鄉○○○路67號2 樓住處搜索，並未發現查扣到上揭簡
      訊當中所指有關臺北縣新莊市○○街房屋交易資料等情，
      有自願受搜索同意書、臺北縣政府警察局新莊分局搜索筆
      錄、無應扣押之物證明書以及被告98年5 月18日調查筆錄
      等件在卷可按（偵卷第19、20-22 、23、10-12 頁）。又
      經檢察官於偵查中，向臺灣臺北地方法院調閱98年度訴字
      第592 號民事訴訟卷宗，當中所提出附件資料均為影本，
      則顯然在另案民事訴訟當中，檢察官並未發現有告訴人所
      指述有關臺北縣新莊市○○街房屋交易資料正本。而被告
      於偵查中已供述伊有臺北縣新莊市○○街房屋過戶的買賣
      契約書及權狀影本，而該影本來源是因案外人楊定國告告
      訴人詐欺案件中，告訴人請其幫忙影印因此伊有影本等情
      （偵卷第37頁），亦與告訴人於偵查中所證述，告訴人曾
      要被告去影印資料，告訴人不知道被告居然留有一份等語
      （偵卷第37、38頁）相合。是被告如於另案民事訴訟中提
      出臺北縣新莊市○○街房屋過戶的買賣契約書及權狀影本
      ，亦無法認定被告有公訴意旨所指竊盜犯行。再者，偵查
      中警方亦曾要求告訴人提出被告於97年11月離職前之啟皓
      公司監視錄影帶，但該公司97年11月份前的錄影畫面均已
      遭覆蓋無法讀取一節，亦經告訴人於偵查中證述明確（偵
      卷第38頁），是本案亦無查獲遭竊取之贓物或是於竊盜發
      生現場所取得之稽證等直接證據，可資證明公訴意旨所指
      稱被告於97年11月間某日，進入啟皓公司，徒手竊取置放
      於檔案櫃內之客戶房屋買賣資料一事為真實。
（三）告訴人因被告傳送上揭簡訊始至公司檔案室查看，發現有
      關中信街房屋部分資料失竊，告訴人復於98年3 月26日晚
      上9 時至10時許以電話與被告聯繫請求告歸還該資料時，
      被告坦承公司資料正本在被告處，且被告將資料於臺灣臺
      北地方法院98年度訴字第592 號民事訴訟中庭呈法院因而
      認定被告竊取啟皓公司中信街房屋買賣資料一節，業經告
      訴人於警詢及偵查中分別指述及證述明確（偵卷第14、37
      頁）。則告訴人並未親身見聞被告至公司竊取中信街房屋
      資料，而係以事後被告之簡訊、與被告之通話內容以及另
      案訴訟資料加以判斷，是亦無法僅以告訴人之警詢指述及
      偵查證述，而推認被告有竊取臺北縣新莊市○○街房屋交
      易資料正本。
（四）按測謊鑑定，倘鑑定人具備專業之知識技能，復事先獲得
      受測者同意，而無礙於緘默權之保障，所使用之測謊儀器
      及其測試之問題與方法均具專業可靠性，且受測人身心及
      意識狀態正常、測謊環境良好，無不當之外力干擾時，該
      測謊鑑定結論，雖不得作為認定犯罪事實之唯一證據，但
      仍非不得採納作為認定犯罪事實證據之一部分。而刑事訴
      訟法第95條復規定：「訊問被告應先告知左列事項：一、
      犯罪嫌疑及所犯所有罪名。罪名經告知後，認為應變更者
      ，應再告知。二、得保持緘默，無須違背自己之意思而為
      陳述。三、得選任辯護人。四、得請求調查有利之證據。
      」，核上開規定旨在使被告得以充分行使防禦權，以達刑
      事訴訟為發見真實並顧及程序公平、保障人權之目的。則
      被告是否接受測謊鑑定，原即應徵得其同意，而屬被告可
      自由決定之事項，非可執被告拒絕接受測謊，作為不利於
      被告認定之依據，否則即有礙於被告緘默權之保障（最高
      法院97年度臺上字第4450號判決意旨參照）。查檢察官本
      案於偵查中已詢問被告是否願意送測謊，被告已明確回答
      不願意；惟檢察官仍通知被告至刑事警察局接受測謊鑑定
      ，被告並未到場接受測謊鑑定一節，有被告98年10月5 日
      訊問筆錄以及內政部警政署刑事警察局99年1 月12日刑鑑
      字第0990004129號函在卷可按（偵卷第73、83頁），而是
      否接受測謊鑑定原即應徵得被告同意，屬被告可自由決定
      之事項，則自不可因被告拒絕接受測謊，遽以認定被告有
      公訴意旨所指之竊盜犯行。另被告於本院審理時聲請將告
      訴人送測謊鑑定，本院認為依上揭證據調查結果尚無法認
      定被告有公訴意旨所指竊盜犯行，故已無調查必要，附此
      指明。
五、綜上所述，由於被告與告訴人間另有財務糾紛，無法排除被
    告所辯稱因為追討獎金，始向告訴人傳送該簡訊並於通話中
    稱其有上揭資料正本以使告訴人解決財務糾紛之可能，且即
    使被告有上揭資料之正本，亦有可能從其他契約當事人處取
    得。況且經警發動搜索未在被告住所扣得上揭資料正本，而
    另案民事訴訟當中，經檢察官調卷，亦未發現有資料正本，
    則並無證據可確認該資料正本確實在被告持有當中。另告訴
    人未直接親身見聞被告實施竊盜，而係事後推測之詞，亦無
    提出被告於97年11月間某日之公司錄影監視畫面可為佐證。
    同時亦不得以被告拒絕接受測謊而推論被告有竊盜犯行。是
    依公訴意旨所舉證據，尚難認被告有何竊盜犯行。此外，復
    查無其他積極證據足證被告有公訴人所指之犯行，依首揭法
    律意旨，既不能證明被告犯罪，自應為其無罪之諭知。
據上論斷，應依刑事訴訟法第301 條第1 項，判決如主文。
本案經檢察官朱俊銘到庭執行職務。
中    華    民    國    99    年    3     月    31    日
                  刑事第十三庭   法  官  方鴻愷
以上正本證明與原本無異。
如不服本判決應於收受判決後10日內向本院提出上訴書狀，並應
敘述具體理由。其未敘述上訴理由者，應於上訴期間屆滿後20日
內向本院補提理由書（均須按他造當事人之人數附繕本）「切勿
逕送上級法院」。
                                 書記官  江怡萱
中    華    民    國    99    年    4     月    2     日

司法院資訊處製作；財團法人民間司法改革基金會備份。
